【裁判字號】    99,交聲,22
【裁判日期】    990205
【裁判案由】    違反道路交通管理處罰條例聲明異議
【裁判全文】
臺灣雲林地方法院交通事件裁定          99年度交聲字第22號
移送機關即
原處分機關  交通部公路總局嘉義區監理所
異  議  人  甲○○
上列異議人即受處分人因違反道路交通管理處罰條例案件，對於
交通部公路總局嘉義區監理所雲林監理站民國98年12月21日所為
之裁決處分（原處分案號：嘉監裁字第裁70-KAE123448號），聲
明異議，本院裁定如下：
    主  文
原處分關於罰鍰新臺幣肆萬伍仟元部分撤銷。
上開罰鍰撤銷部分，甲○○汽車駕駛人，駕駛汽車經測試檢定酒
精濃度超過標準，處罰鍰新臺幣萬伍仟元。
    理  由
一、原處分意旨略以：異議人即受處分人甲○○於民國97年12月
    10日22時54分許，駕駛車牌號碼UKZ-871 號輕型機車行經雲
    林縣北港鎮○○○路第一停車場（牛墟停車場）前，經雲林
    縣警察局北港分局北辰派出所警員欄檢盤查，測得呼氣中酒
    精濃度達每公升0.65毫克，超過標準值每公升0.55毫克，因
    而製單舉發，並移送臺灣雲林地方法院檢察署，嗣於緩起訴
    處分期間屆滿後，經原處分機關即交通部公路總局嘉義區監
    理所以其違規事實屬實，依照道路交通管理處罰條例第35條
    第1 項第1 款、第24條第1 項第2 款之規定，裁處異議人罰
    鍰新臺幣（下同）45,000元，吊扣駕駛執照12個月，並應參
    加道路交通安全講習（罰鍰限於99年01月20日前繳納，吊扣
    駕駛執照之處分已於98年11月09日執行，道路交通安全講習
    已於98年12月03日施以講習）。
二、聲明異議意旨略以：異議人因97年12月10日之酒駕案件，經
    雲林地方法院檢察署（下稱雲林地檢署）檢察官為緩起訴處
    分，命支付10,000元予「臺灣更生保護會雲林分會」，已於
    98年1 月15日支付完畢，懇請將上述已繳之公益金抵繳罰鍰
    等語，爰依法聲明異議等語。
三、按汽車（包括機器腳踏車）駕駛人飲用酒類或其他類似物後
    ，其吐氣所含酒精濃度超過每公升0.25毫克，不得駕車；駕
    駛汽車（包括機器腳踏車）經測試檢定酒精濃度超過標準，
    處汽車駕駛人罰鍰15,000元以上60,000元以下，並當場移置
    保管該汽車及吊扣駕駛執照1 年，道路交通安全規則第114
    條第2 款、第2 條第1 款、道路交通管理處罰條例第35條第
    1 項第1 款、第3 條第8 款分別定有明文。次按一行為同時
    觸犯刑事法律及違反行政法上義務規定者，依刑事法律處罰
    之。但其行為應處以其他種類行政罰或得沒入之物而未經法
    院宣告沒收者，亦得裁處之。又本法所稱其他種類行政罰，
    指下列裁罰性之不利處分：一限制或禁止行為之處分：限制
    或停止營業、吊扣證照、命令停工或停止使用、禁止行駛、
    禁止出入港口、機場或特定場所、禁止製造、販賣、輸出入
    、禁止申請或其他限制或禁止為一定行為之處分，此為94年
    02月05日公布、95年02月05日施行之行政罰法第26條第1 項
    、第2 條第1 款所明定。究其立法目的，一行為同時觸犯刑
    事法律及違反行政法上義務規定時，由於刑罰與行政罰同屬
    對不法行為之制裁，而刑罰之懲罰作用較強，故依刑事法律
    處罰，即足資警惕時，實無一事二罰再處行政罰之必要，且
    刑事法律處罰，由法院依法定程序為之，較符合正當法律程
    序，應予優先適用，但罰鍰以外之沒入或其他種類行政罰，
    因兼具維護公共秩序之作用，為達行政目的，行政機關仍得
    併予裁處。
四、經查：
  (一)本案異議人僅就原處分所示罰鍰部分聲明異議，另就吊扣駕
    駛執照12個月及道安講習部分，並未提出異議，觀之異議人
    之聲明異議狀載：「……懇請准以上述已繳之公益金抵繳罰
    款……」等語可明，是本件異議之範圍應僅為原處分所示罰
    鍰45,000元部分，對於異議人吊扣駕駛執照12個月及道安講
    習部分，本案無庸審酌，合先敘明。
  (二)異議人於97年12月10日19時30分許起至22時30分許止，在雲
    林縣北港鎮喜相逢餐廳與友人飲用啤酒，明知服酒纇後，其
    控制力及注意力已不能安全駕駛動力交通工具，竟仍騎乘車
    牌號碼號UKZ-871 號輕型機車。嗣於同日22時50分許，行經
    雲林縣北港鎮○○○路第一停車場（牛墟停車場）前，經雲
    林縣警察局北港分局北辰派出所員警攔檢測得呼氣中酒精濃
    度達0.65MG/L，以其有違反道路交通管理處罰條例第35條第
    1 項第1 款規定之行為，當場製單舉發等情，為異議人所不
    否認，並有移送機關97年12月10日雲警交字第KAE123448 號
    舉發違反道路交通管理事件通知單、98年12月21日嘉監裁字
    第裁70-KAE123448號裁決書在卷可稽，應堪認定。
  (三)異議人因上開交通違規事件，同時亦涉犯刑法第185 條之3
    服用酒類致不能安全駕駛動力交通工具而駕駛罪嫌，經警移
    送雲林地檢署檢察官偵辦，並由該署檢察官於97年12月12日
    以97年度速偵字第258 號為緩起訴處分，命異議人於收到雲
    林地檢署檢察官執行緩起訴命令通知書之翌日起之1 個月內
    ，向「臺灣更生保護會雲林分會」支付10,000元，異議人並
    已依檢察官之命令於98年01月15日繳納完畢，緩起訴期間於
    99年01月04日屆滿未經撤銷等情，有雲林地檢署檢察官97年
    度速偵字第258 號緩起訴處分書、財團法人臺灣更生保護會
    雲林分會98年01月15日雲字第0003號收據影本、臺灣高等法
    院被告前案紀錄表等附卷足憑，是異議人已依上開緩起訴處
    分向指定之公益團體繳納緩起訴處分金10,000元無誤，該緩
    起訴處分已發生實質確定力。
  (四)按檢察官依刑事訴訟法第253 條之2 第2 項規定為緩起訴處
    分，命被告向指定之公益團體支付一定之金額，應得被告之
    同意。依此，檢察官課以被告此等負擔雖非「刑罰」，但此
    類「特殊的處遇措施」，性質上已屬實質的制裁，且造成被
    告財產之損失。因之檢察官所為對於受處分人之緩起訴處分
    ，既已產生實質制裁之效果，本於行政罰法第26條所揭示之
    「一事不二罰」原則，自無於該緩起訴處分期滿未經撤銷後
    ，再課予罰鍰，於理甚明。從而，原處分機關對異議人上開
    酒後駕車違規行為，逕為裁處罰鍰45,000元部分，就罰緩10
    ,000元部分，即有一行為同時遭到刑事處罰及行政裁罰之雙
    重不利益，核與行政罰法第26條第1 項規定意旨有違，難認
    允當。又異議人所支付之緩起訴處分金僅10,000元，未達道
    路交通管理處罰條例第92條第3 項所訂最低罰鍰基準規定（
    依違反道路交通管理事件統一裁罰基準表之規定，機器腳踏
    車駕駛人違反道路交通管理處罰條例第35條第1 項第1 款之
    規定，其吐氣所含酒精濃度超過每公升0.55毫克以上者，應
    裁處之最低罰鍰為45,000元），則依處罰條例第35條第8 項
    之規定，異議人仍有繳納不足最低罰鍰之部分（即罰鍰35,0
    00元）之義務。至於原處分裁罰異議人就得吊扣駕駛執照12
    個月，並施以道安講習部分，與異議人緩起訴處分所繳納之
    處分金無涉，無一事不兩罰之適用，自屬合法正當，附此敘
    明。
五、綜上所述，原處分有關罰鍰45,000元部分，有行政罰法第26
    條第1 項前段「一事不二罰」規定之適用，異議人就此部分
    提起異議，為有理由，應將原處分關於罰鍰45,000元部分撤
    銷，並依道路交通管理處罰條例第35條第1 項第1 款、第8
    項規定，參照違反道路交通管理事件統一裁罰基準，扣除異
    議人支付之緩起訴處分金10,000元後，自為裁定諭知如主文
    第2 項所示之罰鍰，以資適法。
六、依道路交通管理處罰條例第87條第2 項，道路交通案件處理
    辦法第20條前段，裁定如主文。
中    華    民    國    99    年    2     月    5     日
                  交通法庭    法  官  陳佩怡
以上正本證明與原本無異
如不服本裁定，應於裁定送達後5 日內向本院提出抗告狀（須附
繕本）。
                              書記官  林佳慧
中    華    民    國    99    年    2     月    5     日

司法院資訊處製作；財團法人民間司法改革基金會備份。
